【裁判字號】    97,台上,5464
【裁判日期】    971030
【裁判案由】    違反毒品危害防制條例
【裁判全文】
最高法院刑事判決            九十七年度台上字第五四六四號
上  訴  人  甲○○
選任辯護人  劉新安律師
上列上訴人因違反毒品危害防制條例案件，不服台灣高等法院高
雄分院中華民國九十四年十二月二十九日第二審判決（九十四年
度上訴字第一六七七號，起訴案號：台灣高雄地方法院檢察署九
十四年度偵字第九一七四號、同年度毒偵字第四九六三號），提
起上訴，本院判決如下：
    主  文
上訴駁回。
    理  由
按刑事訴訟法第三百七十七條規定，上訴於第三審法院，非以判
決違背法令為理由，不得為之。是提起第三審上訴，應以原判決
違背法令為理由，係屬法定要件。如果上訴理由書狀並未依據卷
內訴訟資料，具體指摘原判決不適用何種法則或如何適用不當，
或所指摘原判決違法情事，顯與法律規定得為第三審上訴理由之
違法情形，不相適合時，均應認其上訴為違背法律上之程式，予
以駁回。本件原審經審理結果，認為上訴人甲○○販賣第二級毒
品亞甲基雙氧甲基安非他命（MDMA，俗稱搖頭丸）之犯行明確，
因而維持第一審關於論上訴人以販賣第二級毒品罪，處有期徒刑
七年六月，並為相關從刑宣告部分之判決，駁回上訴人該部分在
第二審之上訴。已詳敘其調查、取捨證據之結果及憑以認定犯罪
事實之心證理由；並就上訴人否認犯行之供詞及其所辯各語認非
可採，予以論述指駁。從形式上觀察，原判決關於此部分尚無足
以影響判決結果之違法情形存在。上訴意旨略稱：（一）觀之卷
附網路畫面列印單之內容，上訴人與證人即警員陳永士聊天對話
，已不相連貫，陳永士於第一審審理時並證稱：「『你要幾件ㄋ
（呢）』，我事後有問過被告（指上訴人），被告說當時此話是
要對別人說的，他弄錯點到我這裡來。」等語，參以網路畫面列
印單在該對話之前，未言及何種毒品及價格，上訴人豈會問「你
要幾件」？原判決據此認定上訴人販賣第二級毒品MDMA，所採之
證據與認定之理由不相適合。又上訴人於警局經警詢以：「在擷
取畫面第三頁，你在（民國）九十四年四月二十五日十四時四十
九分五秒左右，對警方發表『糖半錢3000……』，關於上情你作
何解釋？」時，答：「意思就是說：安非他命半錢重要賣新台幣
（下同）三千元……」等詞，既於九十四年四月二十五日十四時
四十九分五秒始談及價格，原判決卻認定同月二十五日上午十時
許，陳永士即撥打行動電話與上訴人相約交易毒品等情，有判決
理由與證據不相適合之違法。（二）陳永士使用其他受詢問人認
罪之舊案，要上訴人看著回答，誘使上訴人認罪自白，係以不正
方法取供。陳永士證述因警詢之紀錄人打字速度不快，因此調舊
案來修改云云，為查明其證言之憑信性，自有命陳永士提供該舊
案詳予勘驗調查之必要，原審未加調查，即行判決，有應於審判
期日調查之證據而未予調查之違法。（三）上訴人於九十四年四
月二十四日買入毒品在先，而依前述上訴人係於同月二十五日十
四時四十九分五秒與陳永士聊天在後，自不構成「以賣出之意思
向藥頭販入」；況原判決就上訴人被訴於九十四年三月底販賣搖
頭丸一顆部分，於理由敘明不能證明上訴人有該犯行，惟對於販
賣第二級毒品MDMA為有罪判決時，卻認：上訴人係原已具有犯罪
故意並已實行犯罪行為之人云云，有判決不適用證據法則之違法
等語。惟查：（一）原判決引用第一審判決書事實之記載，認定
上訴人在網際網路聊天室，透露毒品交易訊息，藉此方式尋找不
特定買主，待有買主表示欲購買毒品並談妥價格後，即向該藥頭
販入毒品後再行賣出以牟利。於九十四年四月二十四日下午二時
四十三分十三秒許，適有警員陳永士執行網路巡邏勤務，以「時
尚膩」之名登入聊天室，未幾，上訴人即主動向陳永士詢問「ㄋ
要幾件ㄋ」（即你要幾件毒品呢），嗣後並列出「糖半錢3000…
…（即安非他命半錢3000元……）」等情；並引用第一審判決理
由說明陳永士警員以化名「時尚膩」進入該聊天室，發現「糖果
EK豆」之暱稱時，即與之交談，並以「安安喔」「安安ㄋ」加以
招呼探測，詎上訴人竟立刻回答「ㄋ要幾件ㄋ」，而所謂「ㄋ要
幾件ㄋ」即指「你要多少顆搖頭丸」之意，此經上訴人於警詢時
供述明確，足見上訴人所為販賣毒品之犯行，其犯意於上網聊天
之始即已有之，並非陳永士所引誘或教唆而惹起，此與「陷害教
唆」之情形自屬有別等情甚詳。關於「ㄋ要幾件ㄋ」係上訴人主
動對陳永士表示，縱事後其曾向陳永士稱係點錯而傳送云云，亦
與本件認定上訴人販賣毒品之犯意起於上網聊天之始，並非陳永
士所引誘或教唆之結果，不生影響，不得執為第三審上訴之理由
；又依原判決採為證據之網路畫面列印單顯示，上訴人係於九十
四年四月二十四日十四時四十九分五秒，對陳永士表示「糖半錢
3000……」等語（見警卷第三二頁），上訴意旨執未經原判決採
為證據之警詢筆錄中，將前揭二十四日誤寫為二十五日之問話，
指摘原判決有證據上理由矛盾之違法，係未依卷內訴訟資料而為
指摘，自非合法之第三審上訴理由。（二）刑事訴訟法第三百七
十九條第十款所稱應調查之證據，係指與待證事實有重要關係，
而有調查之必要者而言。倘該待證事實已臻明瞭無再調查之必要
者，依同法第一百六十三條之二第二項第三款規定，應認為不必
要，即欠缺調查之必要性，本不屬於上開應調查證據之範圍，其
未予調查，即與應於審判期日調查之證據而未予調查之情形不同
。原判決所引用之第一審判決理由已詳敘：上訴人於警詢時係由
陳永士警員詢問，另由施隆輝警員擔任記錄人，詢問方式採一問
一答方式，過程平和，並無壓迫上訴人自由陳述之意思等情，業
據證人陳永士證述明確。而該次警詢筆錄製作過程均全程錄音，
經第一審勘驗警詢錄音帶結果，該「詢問過程有旁人及車輛雜音
；筆錄係一問一答，且當場以電腦打字紀（記）錄；訊問過程被
告回答問題之反應及速度均無異常」，並未發現有不法之情。況
且，筆錄製作過程既有人員能在場任意出入，亦足以間接擔保上
訴人自白係出於自由意思之陳述。尤有甚者，當上訴人發現經警
方筆錄記載有錯誤時，尚要求警方更正筆錄內容，而該要求更正
者，又乃關於搖頭丸之價格而屬不利於上訴人之事項，由此更足
證明上訴人警詢中之陳述係出於自由意志，難認有何強暴、脅迫
等不法取供情事。至於上訴人指陳警詢時已有電腦筆錄顯現於畫
面一節，固與陳永士證稱：「因為目前我們的紀（記）錄人打字
速度不快，為了節省時間，所以才調舊案來修改，但內容沒有違
背被告的意思紀（記）錄」等語相符，惟此乃警方為求簡便所使
用之製作筆錄方式，不能與上訴人之陳述是否出於自由意志混為
一談。此由上訴人偶有誤就電腦所呈現之舊案筆錄為陳述時，尚
由警方提示上訴人應按照其自己之意思陳述而觀，益見陳永士前
開所證屬實。此外，上訴人就確有販賣毒品一節，於警詢時與偵
查中所陳若合符節，均係出於上訴人真意所為，並無顯與事實不
符之處，難認有非出於任意性之情形存在等由明確。此部分事實
並無不明瞭之處，原審未另為無益之調查，核與應於審判期日調
查之證據而未予調查之情形，並不相當。上訴意旨就此指摘，亦
非適法之第三審上訴理由。（三）依原判決認定上訴人係於九十
四年四月二十四日與陳永士在網際網路聊天時，提供其二支行動
電話門號為聯絡工具，陳永士隨即撥打上訴人之行動電話，雙方
以五顆MDMA共計二千五百元之價格成交，上訴人談妥上開毒品交
易後，於當日晚上某時，前往高雄市「EZ」PUB 店內，基於賣出
以營利之意圖，先向不詳姓名之藥頭販入MDMA五顆等情，核無上
訴意旨所指認定上訴人於九十四年四月二十四日買入毒品，而於
同月二十五日十四時四十九分五秒始與陳永士聊天之情形。又原
判決依憑卷內調查所得之證據資料，詳予說明上訴人原即有販賣
毒品之犯意，並非出於警察「陷害教唆」之理由；另敘明不能僅
憑上訴人之自白，即認上訴人有被訴於九十四年三月底販賣搖頭
丸一顆之犯行，前後論述並無任何牴觸。上訴意旨漫事指摘，仍
非適法之第三審上訴理由。其餘上訴意旨，經核係置原判決所為
明白論斷於不顧，仍持已為原判決指駁之陳詞再事爭辯，及對於
事實審法院取捨證據與自由判斷證據證明力之職權行使，徒以自
己之說詞，任意指摘；或未依據卷內訴訟資料，漫指原判決有職
權調查未盡之違法，難認已符合首揭法定之第三審上訴要件。其
上訴違背法律上之程式，應予駁回。
據上論結，應依刑事訴訟法第三百九十五條前段，判決如主文。
中    華    民    國  九十七  年    十    月   三十   日
                      最高法院刑事第十庭
                          審判長法官  邵  燕  玲
                                法官  李  伯  道
                                法官  孫  增  同
                                法官  李  英  勇
                                法官  陳  東  誥
      本件正本證明與原本無異
                                      書  記  官
中    華    民    國  九十七  年   十一   月    六    日
                                                      K


司法院資訊處製作；財團法人民間司法改革基金會備份。
